【裁判字號】    97,抗,1078
【裁判日期】    970709
【裁判案由】    訴訟救助
【裁判全文】
臺灣高等法院民事裁定                  97年度抗字第1078號
抗  告  人  甲○○○
上列抗告人因與相對人臺北市稅捐稽徵處間請求國家賠償事件聲
請訴訟救助，對於中華民國97年6月6日臺灣臺北地方法院97年度
救字第84號所為裁定提起抗告，本院裁定如下：
    主  文
抗告駁回。
抗告訴訟費用由抗告人負擔。
    理  由
一、本件抗告意旨略以：伊確實無資力可支出本件訴訟費用，惟
    原法院僅以伊有不動產及存款為由，即裁定駁回伊訴訟救助
    之聲請，顯屬違誤，求予將原裁定廢棄云云。
二、按當事人因無資力支出訴訟費用而聲請訴訟救助者，關於請
    求救助之事由，應提出能即時調查之證據，以釋明之，此觀
    民事訴訟法第109條第2項、第284條之規定自明。所謂「無
    資力」，係指窘於生活，且缺乏經濟信用者而言。申言之，
    若非取給於自己或家族所必需之生活費不能支出訴訟費用，
    且無籌措款項以支出訴訟費用之信用技能，不能謂之為無資
    力支出訴訟費用（最高法院43年度台抗字第152號判例、同
    院88年度台聲字第582號裁定意旨參照）。經查：
    (一)、抗告人目前有二戶房屋（即門牌台北市○○路343巷31
        號6樓、同上路393巷11號4樓，含建地）現值計約新台
        幣（下同）615萬8926元，並有存款利息所得計27萬834
        2元，與定期存款87萬3800元、15萬6000元等情，有卷
        附稅務電子閘門財產所得調件明細表、台灣銀行城中分
        行97年5月2日城中營字第09750006451號函檢附客戶所
        有存款明細查詢單可憑（見原法院卷第14至16頁、第49
        至50頁）；而抗告人與相對人間因國家賠償事件所應繳
        納之本案訴訟第一審裁判費（原裁定誤載為上訴裁判費
        ）為2萬5849元（見原法院卷第10頁）；故依抗告人前
        開財產以觀，其顯屬有資力可支出本案訴訟費用甚明。
    (二)、抗告人雖主張：伊因病纏身已無資力可支出本案訴訟費
        用云云，固據提出診斷證明書、醫藥袋為證（見本院卷
        第8至142頁）。惟觀諸前開診斷證明書意旨，僅係證明
        抗告人因頸椎退化性病變、憂鬱症等身體不適而就醫診
        療，亦不足以證明其有支出龐大醫藥費用，致無法支出
        本案訴訟費用（即2萬5849元）乙節；況抗告人亦有參
        加全民健康保險（見原法院卷第34至35頁台北富邦銀行
        各類存款歷史對帳單），其前開就醫僅需支付部分費用
        （即自負額醫藥費用），並非全部醫藥費用，而抗告人
        至今尚未提出支付醫藥費用收據，以釋明其因支出醫療
        費用，致已無資力可支出本案訴訟費用乙情。是以，抗
        告人僅以其因病纏身為由，主張其已無資力可支出本案
        訴訟費用云云，並無可取。
    (三)、抗告人又主張：伊前開利息及存款係用以扶養配偶及子
        女，故無資力可支出本案訴訟費用云云，固據提出戶口
        名簿、戶籍謄本為證（見原法院卷第4至9頁）。惟抗告
        人子女均已成年，自屬有維持基本生活需要之謀生能力
        ；且其長子、次子皆已成家並育有子女，亦未與抗告人
        同住（見原法院卷第6至8頁戶籍謄本），要非屬與抗告
        人共同生活之親屬。準此，本院於認定抗告人有無資力
        時，自無須斟酌其已成年子女家庭基本生活之必要（民
        事訴訟法第107條第2項參照）；況依抗告人所有之財產
        （含不動產）總額高達數百萬元，亦得以滿足其與配偶
        基本生活之需要後，仍有資力可支出本案訴訟費用至明
        。是以，抗告人僅空言泛稱前開利息及存款係用以扶養
        配偶及子女，已無資力可支付本案訴訟費用云云，仍無
        可採。
    (四)、從而，原法院以抗告人並非無資力可支出本案訴訟費用
        （即2萬5849元）為由，裁定駁回其訴訟救助之聲請，
        於法並無違誤。抗告意旨仍執前詞指摘原裁定不當，聲
        明廢棄，為無理由。
三、據上論結，本件抗告為無理由，爰裁定如主文。
中    華    民    國    97    年    7    月      9    日
                    民事第十三庭
                        審判長法  官  黃嘉烈
                              法  官  吳燁山
                              法  官  楊絮雲
正本係照原本作成。
本裁定除以適用法規顯有錯誤為理由，並經本院許可外，不得再
抗告。如提起再抗告，應於收受後10日內委任律師為訴訟代理人
向本院提出再抗告狀。並繳納再抗告費新台幣１千元。
中    華    民    國    97    年    7     月    10    日
                              書記官  鄭淑昀


司法院資訊處製作；財團法人民間司法改革基金會備份。
